【裁判字號】    97,訴緝,209
【裁判日期】    980219
【裁判案由】    違反槍砲彈藥刀械管制條例
【裁判全文】
臺灣臺北地方法院刑事判決             97年度訴緝字第209號
公  訴  人  臺灣臺北地方法院檢察署檢察官
被      告  甲○○
選任辯護人  張智剛律師
            張藝騰律師
            劉祥墩律師
上列被告因違反槍砲彈藥刀械管制條例案件，經檢察官提起公訴
（97年度偵字第5836號），本院判決如下：
    主      文
甲○○未經許可，持有可發射子彈具有殺傷力之改造手槍，處有
期徒刑年貳月，併科罰金新臺幣伍萬元，罰金如易服勞役，以
新臺幣壹仟元折算壹日，扣案如附表編號(一)所示之改造手槍壹支
沒收；又未經許可，持有可發射子彈具有殺傷力之改造手槍，處
有期徒刑年貳月，併科罰金新臺幣伍萬元，罰金如易服勞役，
以新臺幣壹仟元折算壹日，扣案如附表編號(二)所示之改造手槍壹
支沒收。應執行有期徒刑伍年陸月，併科罰金新臺幣捌萬元，罰
金如易服勞役，以新臺幣壹仟元折算壹日，扣案如附表編號(一)、
(二)所示之改造手槍各壹支均沒收。
    事      實
一、甲○○明知可發射子彈具有殺傷力之改造手槍，係槍砲彈藥
    刀械管制條例所管制之違禁物品，非經中央主管機關許可，
    不得持有之，竟於民國92年間某日，在臺北市西門町獅子林
    百貨某道具槍店，以新臺幣（下同）2,500元之代價，購入
    由仿轉輪手槍製造，車通槍管及轉輪彈倉內阻鐵而成，可擊
    發適用子彈而具有殺傷力之改造手槍1支（槍枝管制編號：0
    000000000號），並自斯時起非法持有之；又於94年3、4月
    間某日，另行起意，在雅虎奇摩網站，以35,000元之價格，
    購入由仿GLOCK廠27型半自動手槍製造，換裝土造金屬槍管
    而成，可擊發適用子彈而具有殺傷力之改造手槍1支（槍枝
    管制編號：0000000000號），而非法持有之。迄95年12月6
    日中午12時5分，為警在其臺北市○○區○○街74巷2弄9號
    住處之地下室搜索查獲，並扣得前揭改造手槍共2支，始悉
    上情。
二、案經臺北市政府警察局大安局報告臺灣臺北地方法院檢察署
    檢察官偵查起訴。
    理      由
一、按現行刑事訴訟法關於「鑑定」之規定，除選任自然人充當
    鑑定人外，另設有囑託機關鑑定制度。依同法第198條、第2
    08條之規定，不論鑑定人或鑑定機關、團體，固均應由法院
    、審判長、受命法官或檢察官視具體個案之需要而為選任、
    囑託，並依第206條之規定，提出言詞或書面報告，始符合
    同法第159條第1項所定得作為證據之「法律有規定」之情形
    。否則所為之鑑定，仍屬傳聞證據。然於司法警察機關調查
    中之案件，為因應實務上，或因量大、或有急迫之現實需求
    ，併例行性當然有鑑定之必要者，例如毒品之種類與成分、
    尿液之毒品反應，或者槍彈有無殺傷力等鑑定，基於檢察一
    體原則，得由該管檢察長對於轄區內之案件，以事前概括選
    任鑑定人或囑託鑑定機關、團體之方式，俾便轄區內之司法
    警察官、司法警察對於調查中之此類案件，得即時送請先前
    已選任之鑑定人或囑託之鑑定機關、團體實施鑑定，以求時
    效（法務部92年9月1日法檢字第0920035083號函參照，刊載
    於法務部公報第312期）。此種由檢察機關概括選任鑑定人
    或概括囑託鑑定機關、團體，再轉知司法警察官、司法警察
    於調查犯罪時參考辦理之作為，法無明文禁止，係為因應現
    行刑事訴訟法增訂傳聞法則及其例外規定之實務運作而為。
    此種由司法警察官、司法警察依檢察官所概括選任之鑑定人
    或囑託鑑定機關、團體所為之鑑定結果，與檢察官選任或囑
    託為鑑定者，性質上並無差異，同具有證據能力（最高法院
    96年台上字第2860號判決參見）。本件被告及辯護人對於扣
    案槍枝、內政部警政署刑事警察局（下稱刑事警察局）95年
    12月6日刑鑑字第095 0182166號槍彈鑑定書、該局96年4月
    11日刑鑑字第09600367 55號函等證據之證據能力，均不爭
    執，其中扣案槍枝2支為警方依法定搜索扣押程序所搜索扣
    得之物，有本院核發之搜索票、臺北市政府警察局大安分局
    刑事案件移送書、搜索扣押筆錄、扣押物品目錄表在卷可考
    ；槍彈鑑定書則為警察機關大安分局將扣案槍枝送請檢察官
    概括囑託之鑑定機關即刑事警察局所為之鑑定結果，與檢察
    官選任或囑託為鑑定而得之鑑定意見，性質上並無差異。從
    而，本案扣案槍枝及槍彈鑑定書，均具有證據能力而得為本
    案之證據，合先敘明。
二、訊據被告甲○○對於上開持有改造手槍之事實，均坦承不諱
    ，並有槍枝2支扣案可稽。經將該扣案槍枝送刑事警察局以
    性能檢驗法鑑定結果，認送鑑槍枝2支，其中1支（槍枝管制
    編號0000000000號）係由仿轉輪手槍製造之槍枝，車通槍管
    及轉輪彈倉內阻鐵而成之改造手槍，機械性能良好，可擊發
    適用子彈，具殺傷力，另支槍枝（槍枝管制編號0000000000
    號）則係由仿GLOCK廠27型半自動手槍製造之槍枝，換裝土
    造金屬槍管而成之改造手槍，機械性能良好，可擊發適用子
    彈，認具殺傷力等情，有該局95年12月6日刑鑑字第0950182
    166號槍彈鑑定書及照片在卷可考（見95年度偵字第26542號
    卷第80頁至第82頁）；嗣再將該2支槍枝送請刑事警察局予
    以試射結果，槍枝管制編號0000000000號之手槍經裝填適用
    子彈（具直徑8.60mm、重5.10公克之金屬彈頭）試射，測得
    彈頭發射速度為348公尺／秒，計算其發射動能為308焦耳，
    單位面積動能為531焦耳／平方公分（依日本科學警察研究
    所之研究結果，彈丸單位面積動能達20焦耳／平方公分者足
    以穿入人體皮肉層），槍枝管制編號0000000000號之手槍因
    該局欠缺適用彈殼，無法製作適用子彈供試射，則有刑事警
    察局96年4月11日刑鑑字第0960036755號函（見本院97年度
    訴字第622號卷第31頁）附卷可參。是槍枝管制編號0000000
    000號之手槍，雖因欠缺適用彈殼，而無法製作適用子彈供
    試射，惟鑑定槍枝有無殺傷力之鑑定，固以實際試射為佳，
    但亦非絕對不得採用性能檢驗法或其他適當之方式為之，非
    必以試射為唯一之鑑驗方法（最高法院97年台上字第5797號
    、第5816號判決亦同此見解）。爰審酌內政部警政署刑事警
    察局為我國有關槍砲之專責鑑定機關之一，而該局具備鑑定
    槍、彈之專業人員、設備及技能，且其鑑驗方法、過程及結
    論亦無顯然不當之情形，是內政部警政署刑事警察局以性能
    檢驗法確認扣案槍枝管制編號0000000000號之手槍，係車通
    槍管及轉輪彈倉內阻鐵改造而成，機械性能良好，可擊發適
    用子彈，據以認定具殺傷力，自屬有據，自不能因欠缺適用
    子彈無法進行實際試射，遽指其鑑定結果為不足採，因認將
    其鑑定意見採為本件認事之依據，於法並無不合。綜上，被
    告之自白與事實相符，本件事證明確，被告犯行堪以認定，
    應依法論科。
三、按未經許可持有槍、彈，其持有之繼續，為行為之繼續，亦
    即一經持有槍、彈，罪已成立，但其完結須繼續至持有行為
    終了時為止；持有行為繼續中，法律縱有變更，但其行為既
    繼續實施至新法施行以後，自無行為後法律變更而須比較新
    舊法之可言（最高法院88年台上字第7012號、95年台上字第
    3461號判決意旨參照）。查槍砲彈藥刀械管制條例修正條文
    係於94年1月26日經總統公布，而於同年1月28日生效，該次
    修正時將原第11條之規定刪除（按原第11條第1項及第4項之
    規定為：「未經許可，製造、販賣或運輸第4條第1項第1款
    所稱其他可發射金屬或子彈具有殺傷力之各式槍砲者，處5
    年以上有期徒刑，併科新臺幣1千萬元以下罰金」、「未經
    許可，持有、寄藏或意圖販賣而陳列第1項所列槍砲者，處1
    年以上7年以下有期徒刑，併科新臺幣7百萬元以下罰金」）
    ；另於修正後之第8條第1項及第4項規定：「未經許可，製
    造、販賣或運輸鋼筆槍、瓦斯槍、麻醉槍、獵槍、空氣槍或
    第4條第1項第1款所稱其他可發射金屬或子彈具有殺傷力之
    各式槍砲者，處無期徒刑或5年以上有期徒刑，併科新臺幣1
    千萬元以下罰金」、「未經許可，持有、寄藏或意圖販賣而
    陳列第1項所列槍枝者，處3年以上10年以下有期徒刑，併科
    新臺幣7百萬元以下罰金」。本件被告係自92年間某日起及
    94年3、4月間某日起分別開始持有前開具殺傷力之改造手槍
    ，其持有行為各自繼續至95年12月6日中午，始為警查獲而
    終了，斯時上開94年修正之槍砲彈藥刀械管制條例業已生效
    施行，其犯行即應直接適用修正後之槍砲彈藥刀械管制條例
    第8條第4項規定論處，而尚無行為後法律變更應為新舊法比
    較適用之問題。又中華民國刑法雖於94年2月2日修正公布，
    並自95年7月1日生效，惟被告所犯持有改造手槍罪之犯罪行
    為終了日為95年12月6日，已在刑法公布生效後，自應逕行
    適用修正後刑法相關規定，亦不生新舊法比較適用之問題，
    併予敘明。核被告於92年間某日購入槍枝管制編號00000000
    00號改造手槍並開始持有之行為，係犯槍砲彈藥刀械管制條
    例（修正後）第8條第4項之未經許可持有改造手槍罪；其於
    94年3、4月間某日購入槍枝管制編號0000000000號改造手槍
    並持有之行為，亦係犯同條例第8條第4項之未經許可持有改
    造手槍罪。而被告於92年間向臺北市西門町獅子林大樓某道
    具槍店購入改造手槍1支，並持有一段時間後，復起意於94
    年3、4月間，透過拍賣網站再度購入另支改造手槍，其先後
    購入槍枝之時間差距達2年之久，前後犯意顯有不同，所犯
    二個非法持有改造手槍罪，自應分論併罰。爰審酌被告先後
    未經許可持有具殺傷力之改造手槍，其動機及目的無非在於
    把玩欣賞，雖未持以犯案，然已對於社會治安及他人安全造
    成潛在危害之犯罪情節，並侵害一定之法益，暨被告犯後坦
    承犯行、態度良好等一切情狀，就所犯二罪分別量處如主文
    所示之刑，並定應執行刑，罰金刑部分，並依修正後刑法第
    42條第3、5項規定，諭知以新臺幣1千元折算1日之易服勞役
    折算標準。
四、扣案如附表編號(一)、(二)所示改造手槍，經鑑定結果均具有殺
    傷力，有槍彈鑑定書可稽，已如前述，上開改造手槍依槍砲
    彈藥刀械管制條例第4條第1項第1款及第5條規定，非經中央
    主管機關許可，不得持有，足見係屬違禁物，爰均依刑法第
    38條第1項第1款規定宣告沒收。
據上論斷，應依刑事訴訟法第299條第1項前段，槍砲彈藥刀械管
制條例第8條第4項，刑法第11條前段、第51條第5款、第7款、第
42條第3項、第38條第1項第1款，判決如主文。
本案經檢察官葉惠燕到庭執行職務。
中    華    民    國    98    年    2     月    19    日
                  刑事第十一庭  審判長法  官  劉方慈
                                      法  官  黃紹紘
                                      法  官  林庚棟
以上正本證明與原本無異。
如不服本判決，應於判決送達後10日內，向本院提出上訴狀；上
訴書狀應敘述具體理由，未敘述上訴理由者，應於上訴期間屆滿
後20日內補提上訴理由書於本院。
                                      書記官  殷玉芬
中    華    民    國    98    年    2     月    23    日
附表：
┌──┬───────┬──┬──────────────────┐
│編號│應沒收之物名稱│數量│  備                            註  │
├──┼───────┼──┼──────────────────┤
│ (一) │改造手槍（槍枝│壹支│經鑑驗認係由仿轉輪手槍製造之槍枝，車│
│    │管制編號：1102│    │通槍管及轉輪彈倉內阻鐵而成之改造手槍│
│    │061720）      │    │，機械性能良好，可擊發適用子彈，具殺│
│    │              │    │傷力。                              │
├──┼───────┼──┼──────────────────┤
│ (二) │改造手槍（槍枝│壹支│經鑑驗認係由仿GLOCK廠27型半自動手槍 │
│    │管制編號：1102│    │製造之槍枝，換裝土造金屬槍管而成之改│
│    │061721）      │    │造手槍，機械性能良好，可擊發適用子彈│
│    │              │    │，且經裝填適用子彈試射，測得計算其彈│
│    │              │    │丸單位面積動能為531焦耳／平方公分， │
│    │              │    │具殺傷力。                          │
└──┴───────┴──┴──────────────────┘
附錄本案論罪科刑法條全文：
槍砲彈藥刀械管制條例第8條：
未經許可，製造、販賣或運輸鋼筆槍、瓦斯槍、麻醉槍、獵槍、
空氣槍或第4條第1項第1款所定其他可發射金屬或子彈具有殺傷
力之各式槍砲者，處無期徒刑或5年以上有期徒刑，併科新臺幣
1千萬元以下罰金。
未經許可，轉讓、出租或出借前項所列槍枝者，處5年以上有期
徒刑，併科新臺幣1千萬元以下罰金。
意圖供自己或他人犯罪之用，而犯前2項之罪者，處無期徒刑或7
年以上有期徒刑，併科新臺幣1千萬元以下罰金。
未經許可，持有、寄藏或意圖販賣而陳列第1項所列槍枝者，處
3年以上10年以下有期徒刑，併科新臺幣7百萬元以下罰金。
第1項至第3項之未遂犯罰之。


司法院資訊處製作；財團法人民間司法改革基金會備份。
